【裁判字號】    95,訴,4242
【裁判日期】    951229
【裁判案由】    毒品危害防制條例
【裁判全文】
臺灣高雄地方法院刑事判決              95年度訴字第4242號
公  訴  人  臺灣高雄地方法院檢察署檢察官
被      告  乙○○
                    （另案於臺灣高雄監獄執行中）
上列被告因毒品危害防制條例案件，經檢察官提起公訴（95年度
毒偵字第6345號），嗣因被告就被訴事實為有罪之陳述，經本院
合議庭裁定由受命法官獨任依簡式審判程序審理，判決如下：
    主  文
乙○○施用第一級毒品，累犯，處有期徒刑拾月。
    事  實
一、乙○○前因竊盜罪及違反毒品危害防制條例罪，經本院分別
    以93年度簡字第3822號、92年度訴字第2336號判處有期徒刑
    4 月、8 月確定，二徒刑接續執行，於民國94年6 月2 日縮
    刑期滿執行完畢。又其（一）於87年間，因施用毒品案件，
    經本院以87年度毒聲字第812 號裁定送觀察、勒戒後，認無
    繼續施用毒品之傾向，經臺灣高雄地方法院檢察署檢察官為
    不起訴處分確定；（二）於88、89年間，因施用毒品案件，
    經本院以88年度毒聲字第8177號裁定送觀察、勒戒後，認有
    繼續施用毒品傾向，經本院以88年度毒聲字第8859號裁定令
    入戒治處所施以強制戒治，嗣經停止戒治，再因施用毒品，
    經本院裁定撤銷停止戒治，復令入戒治處所施以強制戒治，
    於90年3 月5 日強制戒治期滿執行完畢；（三）於94年6 月
    間復因施用毒品案件，經本院以95年訴字第1005號判處有期
    徒刑8 月確定。詎仍不知悔改，基於反覆施用第一級毒品海
    洛因之犯意，於95年5 月30日上午某時許至同年9 月7 日某
    時許，在不詳處所，施用第一級毒品海洛因多次，嗣為警於
    95 年5月30晚上6 時15分許，在高雄縣大樹鄉○○路74之1
    號前查獲，對其採尿送驗結果，呈現嗎啡陽性反應。
二、案經高雄縣政府警察局仁武分局報告臺灣高雄地方法院檢察
    署檢察官偵查起訴。
    理  由
一、本件被告所犯為死刑、無期徒刑或最輕本刑為3 年以上有期
    徒刑以外之罪，其於準備程式中就被訴事實為有罪之陳述，
    經法官告知簡式審判程式之旨，並聽取公訴人之意見後，依
    刑事訴訟法第273 條之1 第1 項規定，合議庭裁定由受命法
    官獨任進行簡式審判程式，合先敘明。
二、前開事實，業經被告於本院審理時自白不諱，且有臺灣檢驗
    科技股份有限公司95年7 月12日出具之濫用藥物尿液檢驗報
    告、高雄縣政府警察局仁武分局尿液採證檢驗對照表各1 份
    在卷可稽，足認被告之自白與事實相符。又毒品危害防制條
    例第20條、第23條將施用毒品之刑事處遇程序，區分為「初
    犯」及「5 年內再犯」、「5 年後再犯」。依其立法理由之
    說明：「初犯」，經觀察、勒戒或強制戒治後，應為不起訴
    處分或不付審理之裁定；經觀察、勒戒或強制戒治執行完畢
    釋放後，「5 年內再犯」者，因其再犯率甚高，原實施之觀
    察、勒戒及強制戒治既已無法收其實效，爰依法追訴或裁定
    交付審理。至於經觀察、勒戒或強制戒治執行完畢釋放後，
    「5 年後再犯」者，前所實施之觀察、勒戒或強制戒治已足
    以遮斷其施用毒品之毒癮，為期自新及協助其斷除毒癮，仍
    適用「初犯」規定，先經觀察、勒戒或強制戒治之程序。從
    而依修正後之規定，僅限於「初犯」及「5 年後再犯」2 種
    情形，始應先經觀察、勒戒或強制戒治程序。倘被告於5 年
    內已再犯，經依法追訴處罰，縱其第3 次（或第3 次以上）
    再度施用毒品之時間，在初犯經觀察、勒戒或強制戒治執行
    完畢釋放5 年以後，已不合於「5 年後再犯」之規定，且因
    已於「5 年內再犯」，顯見其再犯率甚高，原實施觀察、勒
    戒或強制戒治，已無法收其實效，即應依該條例第10條處罰
    （最高法院95年5 月9 日第7 次刑事庭會議決議參照）。查
    被告因（一）於87年間，因施用毒品案件，經本院以87年度
    毒聲字第812 號裁定送觀察、勒戒後，認無繼續施用毒品之
    傾向，經臺灣高雄地方法院檢察署檢察官為不起訴處分確定
    ；（二）於88、89年間，因施用毒品案件，經本院以88年度
    毒聲字第8177號裁定送觀察、勒戒後，認有繼續施用毒品傾
    向，經本院以88年度毒聲字第8859號裁定令入戒治處所施以
    強制戒治，嗣經停止戒治，再因施用毒品，經本院裁定撤銷
    停止戒治，復令入戒治處所施以強制戒治，於90年3 月5 日
    強制戒治期滿執行完畢；（三）於94年6 月間復因施用毒品
    案件，經本院以95年訴字第1005號判處有期徒刑8 月確定，
    有全國施用毒品案件紀錄表、臺灣高等法院被告前案紀錄表
    各1 份在卷可按。從而，被告於觀察勒戒、強制戒治執行完
    畢釋放後5 年內再犯施用毒品之罪，且經依法追訴處罰，並
    因本件為3 犯以上施用毒品之罪，顯見其再犯率甚高，原實
    施觀察、勒戒或強制戒治，已無法收其實效，應依法處罰。
    從而，本件事證明確，被告犯行足堪認定，應依法論科。
三、刑法、刑法施行法業已於94年2 月2 日、95年6 月14日修正
    公佈，並均自95年7 月1 日施行，而被告在95年5 月30日上
    午某時起之刑法修正前至95年9 月7 日某時止之刑法修正後
    ，先後施用第一級毒品海洛因多次之犯行，依據舊法對於連
    續犯之觀念，強調其「概括犯意」及「罪名同一」之主、客
    觀要件，如依修正前刑法第56條連續犯之規定，係以裁判上
    一罪論處，但刑法修正後既已將上開連續犯之規定廢除，本
    案中被告於刑法修正前後多次施用毒品之犯行，本即應分別
    論以數罪，惟毒品有高度之成癮性及濫用性，施用毒品犯罪
    ，通常極易成癮，一旦身染毒癮，即有於短時間內密集施用
    之傾向，該等施用行為顯然具有反覆性及延續性之特徵，故
    從施用毒品者自始基於概括性之主觀犯意與客觀行為加以觀
    察，社會通念應認屬包括一罪為恰，並收限縮數罪併罰範圍
    之效（刑法第56條修正理由第4 點參照）。是於刑法修正後
    ，就業已成癮之施用毒品者而言，如將個別施用行為在刑法
    上逐一評價並分別論處罪刑，恐係無視於該種犯罪類型反覆
    實施之特性，而有使行為人承受過度且顯不相當刑罰之疑慮
    ，因之，本院認為於95年7 月1 日刑法修正生效施行後，應
    將施用毒品之行為，改以集合犯之包括一罪關係論處，就此
    論罪科刑之變更，應屬法律見解之變更，性質上非屬法律本
    身之變更，亦與連續犯規定之刪除無涉，自無刑法第2 條第
    1 項比較新舊法適用之問題。是以，被告先後於95年5 月30
    日上午某時至95年9 月7 日某時許，施用第一級毒品海洛因
    之行為，足認其有反覆施用之情事，應以集合犯之包括一罪
    關係論處。
四、核被告所為，係犯毒品危害防制條例第10條第1 項施用第一
    級毒品之罪。其持有第一級毒品海洛因之低度行為，為施用
    之高度行為吸收，不另論罪。被告先後多次施用第一級毒品
    行為，應基於施用者單一藥癮而反覆實行，行為模式相同，
    且前送經觀察、勒戒及強制戒治後，仍未能戒除毒癮，應認
    有常習、依賴性之病態性犯罪，依一般社會健全觀念，難認
    其數行為得以強行割裂，又侵害法益亦屬單一，在法律評價
    上，應論以包括一罪。被告前因竊盜罪及違反毒品危害防制
    條例罪，經本院分別以93年度簡字第3822號、92年度訴字第
    2336號判處有期徒刑4 月、8 月確定，二徒刑接續執行，於
    94年6 月2 日縮刑期滿執行完畢，有臺灣高等法院被告前案
    紀錄表在卷足憑，其受有期徒刑執行完畢後5 年內故意再犯
    本件有期徒刑以上之罪，為累犯，應依刑法第47條之規定，
    加重其刑。爰審酌被告於前經強制戒治執行完畢釋放後，仍
    未能徹底戒絕毒品，已多次因施用毒品遭起訴判刑，仍再犯
    本件施用毒品罪，顯見其自制力不足，無法擺脫毒品，未能
    體悟施用毒品對自己、家人造成之傷害及社會之負擔，惟念
    所犯施用毒品罪乃屬戕害自身身心健康行為，尚未對他人造
    成實害，其行為本身對社會所造成之危害並非直接，反社會
    性之程度應屬較低，且其犯後已坦認犯行，量處如主文所示
    之刑。
據上論斷，應依刑事訴訟法第273 條之1 第1 項、第299 條第1
項前段，毒品危害防制條例第10條第1 項，刑法第11條前段，第
47條，判決如主文。
本案經檢察官甲○○到庭執行職務。
中    華    民    國    95    年    12    月    29    日
                  刑事第十五庭  法  官  梁淑美
以上正本證明與原本無異。
如不服本判決，應於收受送達後10日內向本院提出上訴書狀。
中    華    民    國    95    年    12    月    29    日
                                書記官  林麗文
附錄本判決論罪之法條：
毒品危害防制條例第10條
施用第一級毒品者，處 6 月以上 5 年以下有期徒刑。
施用第二級毒品者，處 3 年以下有期徒刑。


司法院資訊處製作；財團法人民間司法改革基金會備份。
